臺灣臺南地方法院刑事裁定
111年度聲字第1346號
聲  請  人  曾子尉
即  被  告          

上列聲請人即被告因本院111 年度訴字第167號案件，聲請法官
迴避，本院裁定如下： 
    主  文
聲請駁回。
    理  由
一、聲請意旨如附件聲請法官迴避狀所載。
二、按刑事訴訟法第18條第2 款規定，得聲請法官迴避原因之所
    謂「足認其執行職務有偏頗之虞者」，係指以一般通常之人
    所具有之合理觀點，對於該承辦法官能否為公平之裁判，均
    足產生懷疑；且此種懷疑之發生，存有其完全客觀之原因，
    而非僅出諸當事人自己主觀之判斷者，始足當之。至於訴訟
    上之指揮乃專屬於法院之職權，當事人之主張、聲請，在無
    礙於事實之確認以及法的解釋，適用之範圍下，法院固得斟
    酌其請求以為訴訟之進行，但仍不得以此對當事人之有利與
    否，作為其將有不公平裁判之依據，更不得以此訴訟之進行
    與否而謂有偏頗之虞聲請法官迴避（最高法院79年台抗字第
    318號判例參照）。又憲法第16條保障人民有訴訟之權，旨
    在確保人民有依法定程序提起訴訟及受公平審判之權利（司
    法院釋字第512 號解釋理由書），是案件於審判長終結言詞
    辯論前，亦即案件尚未解明以前，合議庭法官若一致性地或
    多數意見潛露出被告為有罪之見解，則此一行為因已經以違
    反無罪推定方式形成被告有罪心證之預斷，顯然不當侵害被
    告受憲法保障公平審判之權利，固應認為足資懷疑其公平審
    判之理由，構成迴避之原因。惟設若在言詞辯論之前，僅受
    命法官一人於準備程序就有關調查證據或訴訟指揮為不法或
    不當之處分，或即令受命法官在與辯護人就有關調查證據程
    序之詢答中，有予人預想為不利判決之感覺者，被告亦不得
    以之有「不為公平審判」之虞，而聲請該受命法官迴避（最
    高法院102年度台抗字第1077號裁定意旨參照）。
三、經查：
  ㈠被告涉犯傷害直系血親尊親屬罪嫌，經檢察官提起公訴，現
    於本院111年度訴字第167號案件審理中，告訴人並於111 年
    8 月24日具狀表示撤回本件告訴等情，此有撤回告訴狀在卷
    可稽，並經本院調閱上開案件卷宗核閱無訛。
　㈡被告固以其曾於111年7月3日及同年月11日各提出聲明異議狀
    ，承審法官所屬合議庭並未依刑事訴訟法第288條之3第2項
    予以裁定回覆，故認承審法官所屬合議庭執行職務有偏頗之
    虞云云。然被告所涉傷害直系血親尊親屬案件，依法係屬合
    議案件，需由審判長組成合議庭進行審理及評議，本件於11
    1年7月13日進行第一次審判程序，被告未到庭，嗣於同年8
    月24日進行第二次審判程序，因被告聲請承審法官所屬合議
    庭迴避，致停止該次審判程序，則本案既尚未進行調查證據
    程序及言詞辯論，承審法官所屬合議庭自得於本案言詞辯論
    終結前對被告所為異議予以裁示，被告空言指摘，並無理由
    。
　㈢被告以偵查檢察官湮滅刑事證據、未傳喚告訴人、違法傳喚
    證人張惠盞、警局照片無證據能力、警方未依法扣押重要證
    物電風扇，承審法官所屬合議庭竟未依法駁回起訴，故認承
    審法官所屬合議庭執行職務有偏頗之虞云云。然查，被告所
    執此部分主張，均為其就本案之答辯，需由審判長組成合議
    庭進行審理及評議，方能產生判決結果，故承審法官所屬合
    議庭仍應依起訴書所載犯罪事實繼續審理，此部分於法有據
    ，尚難認有何偏頗之虞。
　㈣被告以111年6月6日準備程序，發生法庭電腦當機2次，時間
    長達20分鐘，令人懷疑有人動手腳，承審法官本應依法重新
    進行準備程序卻未為之，嚴重違法云云，然此僅出於被告自
    己主觀之想像及臆斷，並無提出具體事證以實其說，尚未達
    到以一般通常人客觀上均足產生懷疑之程度。
　㈤被告以承審法官將偵查庭訊問證人張惠盞錄影光碟、訊問被
    告錄影光碟，交由被告帶回自行觀看並自行提出問題，承審
    法官未在法庭現場播放上開錄影光碟，書記官亦未事先將上
    開錄影光碟之譯文交與被告，調查程序違法云云。然查，被
    告所指承審法官上開訴訟指揮均在準備程序階段，而被告所
    涉傷害直系血親尊親屬案件，依法係屬合議案件，需由審判
    長組成合議庭進行審理及評議，本件於111年7月13日進行第
    一次審判程序，被告未到庭，嗣於同年8月24日進行第二次
    審判程序，因被告聲請承審法官所屬合議庭迴避，致停止該
    次審判程序，則本案既尚未進行調查證據程序及言詞辯論，
    承審法官所屬合議庭自得於本案言詞辯論終結前對被告所指
    上開錄影光碟再進行調查，故被告就承審法官一人於準備程
    序就有關調查證據之方式為異議，並非聲請法官迴避事由。
　㈥被告於111年6月6日準備程序，未表示同意有證據能力，完全
    係承審法官自導自演，承審法官亦未解釋刑事訴訟法第159
    條第1項規定，且未辦理證據之重要爭點，未說明調查證據
    之範圍、次序、方法，未調取重要證物電風扇云云。然「依
    刑事訴訟法第18條第2 項之規定，聲請法官迴避，又以有具
    體事實，足認其執行職務有偏頗之情形為限。若僅對於法官
    之指揮訴訟或訊問方法有所不當，不能指為有偏頗之虞」（
    最高法院81年度台抗字第329號判決），故被告執此仍不得
    據以為聲請法官迴避事由。
  ㈦被告另以準備程序時書記官之筆錄記載不實，懷疑承審法官
    與書記官串通加害被告云云。然此亦為被告自己主觀之想像
    及臆斷，並無提出具體事證以實其說，尚未達到以一般通常
    人客觀上均足產生懷疑之程度。
  ㈧綜上所述，難認本案承審法官所屬合議庭有何執行職務有偏
    頗之虞，聲請人聲請迴避，顯無理由，應予駁回。況本件傷
    害直系血親尊親屬案件，告訴人已於111 年8 月24日具狀表
    示撤回本件告訴等情，此有撤回告訴狀在卷可稽，依法必須
    為不受理判決，是本件聲請亦已無訴訟上實益，附此敘明。
四、爰依刑事訴訟法第21條第1 項，裁定如主文。 
中　　華　　民　　國　　111 　年　　8 　　月　　29　　日
　　　　　　　　　刑事第八庭   審判長法　官 鄭燕璘
　　　　　　　　　                   法  官 陳碧玉
　　　　　　　　　                   法  官 郭瓊徽  
以上正本證明與原本無異。
如不服本裁定，應於收受送達後5日內向本院提出抗告狀。（應
附繕本）
                                     書記官 王珮君
中　　華　　民　　國　　111 　年　　8 　　月　　29　　日